福建金門地方法院刑事判決　　　　　　　　　　　　　　　九十一年度訴字第八號
　　公　訴　人　福建金門地方法院檢察署檢察官
　　被　　　告　丙○○
　　　　　　　　甲○○
右列被告等因違反懲治走私條例案件，經檢察官提起公訴（九十年度偵字第三０九號
），本院判決如左：
    主  文
丙○○共同運送管制物品進口逾公告數額之走私物品，處有期徒刑肆月。如易科罰金
以新台幣玖佰元即銀元佰元折算壹日。
甲○○無罪。
    事  實
一、丙○○明知其與乙○○（另案由檢察官偵查中）兩人合資在金門縣烈嶼鄉購買大
    陸地區產製之豬腳筋十五箱（每箱毛重二十一公斤，合計三百十五公斤）及金針
    菜二箱（每箱毛重二十六公斤，合計五十二公斤），乃不詳姓名之人自大陸地區
    私運進口之管制物品，竟與乙○○基於共同之犯意聯絡，先由乙○○委託不知情
    之烈嶼鄉民綽號「國輝」者之不詳姓名男子交貨船運送至金門縣金城鎮水頭碼頭
    ，再由乙○○以電話通知丙○○於民國（以下同）九十年七月二十五日上午九時
    三十分許，至水頭碼頭取貨後，本欲轉運至台中市○○○街一七五巷十二號由林
    振豐分配處理。詎丙○○至水頭碼頭提貨後，發覺數量過多，無法以自己所有之
    自小客車運送，適遇不知情之友人甲○○駕駛其所有車號ＷＹ─八○四八號自小
    貨車亦前往碼頭交寄貨物，乃請託甲○○以貨車協助運送，正在裝載時，即為警
    查獲，並扣得進口完稅價格共計新台幣（以下同）十三萬八千八百零二元之上開
    大陸地區產製豬腳筋十五箱及金針菜二箱。
二、案經金門縣警察局移送福建金門地方法院檢察署檢察官偵查起訴。
    理  由
甲、被告丙○○部分：
  一、訊據被告丙○○矢口否認有何運送管制進口物品之犯行，辯稱：扣案之大陸地
      區物品係乙○○委託運送，乙○○只說是芋頭乾、金針菜，但沒有說有豬腳筋
      。而且貨物都是用大紙箱包裝，從外觀無法知道是私貨云云。惟查：
    (一)警方於右開時地共計查獲大陸地區產製之豬腳筋十五箱（每箱毛重二十一公斤
      ，合計三百十五公斤）及金針菜二箱（每箱毛重二十六公斤，合計五十二公斤
      ）等情，有金門縣警察局現場臨檢紀錄表、金門縣警察局查扣單、金門縣政府
      接受行政院農業委員會委託銷燬走私農漁產品清單影本各一份及照片影本八幀
      在卷可憑。右開扣案之物品並非金門地區產製，而係大陸地區物品，亦據證人
      楊慧盈於警訊中證述綦詳，並有高雄關稅局處分書影本一份在卷可稽。扣案物
      品經送鑑定結果，豬腳筋及金針菜完稅價格依序為十三萬七千九百七十元、八
      百三十二元，合計為十三萬八千八百零二元，有財政部高雄關稅局九十年八月
      三十日關緝字第九００六０八四一號函一份在卷可稽。依修正前行政院於八十
      八年十月十八日公告之「管制物品項目及其數額」丁項規定，已逾完稅價格總
      額十萬元之標準，自屬懲治走私條例所定之管制進口物品。
    (二)次查，被告丙○○自碼頭提取上開私貨後，本欲再轉交快遞公司轉運至台中市
      ○○○街一七五巷十二號由林振豐收取，並指示林振豐分配予林振豐六件、董
      璟霖四件、陳目忠四件、張小偉四件、陳武雄四件、乙○○四件、董柏君四件
      、蕭麗英四件，共計三十四件（扣案私貨共十七箱，故每箱為二件）等情，有
      被告丙○○親筆書寫之托運單十紙在卷可憑。查董璟霖、董柏君為被告丙○○
      之兒女，陳目忠、陳武雄為被告丙○○之友人，蕭麗英為乙○○之妻，張小偉
      為乙○○之子，已據被告丙○○於警訊及本院供述在卷可按。以上三十四件貨
      品中，有十六件是交寄予被告丙○○之兒女及友人，約占總數量之半數。另十
      二件則交寄予乙○○本人及妻兒，其餘六件則由林振豐本人收取。而受貨人林
      振豐為乙○○友人，與被告丙○○並不熟稔，亦據被告丙○○於本院審理中及
      證人林振豐於偵查中供述在卷可按。故依交寄對象可大致區別為丙○○分配十
      六件，乙○○分配十八件。自扣案私貨之完稅價格計算，被告丙○○受分配十
      六件，為六萬五千三百十九元。乙○○受分配十八件，為七萬三千四百八十三
      元。再參照證人林振豐於偵查中證稱：「乙○○在帛琉開餐廳，他說他在金門
      有採購一批食品，有些是要送朋友，有五、六箱拜託我寄到帛琉給他」等語。
      依證人林振豐上開證詞，亦可發現林振豐需分配予乙○○之部分為五、六箱即
      十至十二件，亦與上開私貨所有人區分結果相符（扣除林振豐本人分配之六件
      ，乙○○實際分配十二件）。據上分配結果，參佐分配名單均係由被告丙○○
      一人所為，可資判斷扣案之私貨為被告丙○○與乙○○兩人所合資購買，乙○○自無可能贈送價值高達六萬五千三百十九元且數量約半數之扣案私貨予被告
      丙○○。被告丙○○於警訊中辯稱扣案私貨係乙○○所有，僅送伊一箱金針菜
      ，並向乙○○轉手二箱托寄予其子董璟霖食用云云，或於本院辯稱乙○○說要
      給我小孩一些云云，無非係假借乙○○贈與部分之託詞，圖卸兩人合資購買私
      貨之罪責。被告丙○○上開辯詞與事實不符，不足採信。證人乙○○於本院證
      稱被告丙○○不知情云云，亦為迴護之詞，自不足採。
    (三)扣案私貨既係被告丙○○與乙○○兩人所合資購買，被告丙○○所需分擔之私
      貨價格高達六萬五千三百十九元，數量亦高達扣案私貨半數之多，被告丙○○
      斷無不知其合資購買之私貨內容之理。被告丙○○辯稱乙○○告知伊扣案私貨
      為蕃薯乾或芋頭乾，伊不知情內容物為金針菜、豬腳筋云云，顯然無稽，不足
      採信。綜上所陳，本案事證明確，被告丙○○犯行事證明確，足堪認定。
  二、按犯私運管制物品進口逾公告數額者，如於行為後裁判時，該私運進口之物品
      ，又經行政院依懲治走私條例第二條第三項（舊）重行公告，不列入管制物品
      之內，乃是行政上適應當時情形所為之事實上變更，並非刑罰法律有所變更，
      自不得據為廢止刑罰之認定而諭知免訴（最高法院六十五年台上字第二四七四
      號判例參照）。查本案被告丙○○行為時為九十年七月二十五日，嗣後行政院
      雖於九十年十一月二十九日以台九十財字第○六六五八九號函公告刪除「管制
      物品項目及其數額」丁項之管制物品項目及其數額，揆之上開說明，僅係事實
      上之變更而非刑罰法律之變更，並無刑法第二條第一項規定之適用，合先敘明
      。
  三、核被告丙○○運送管制物品進口逾公告數額之走私物品，所為係犯懲治走私條
      例第三條第一項之罪。被告丙○○與乙○○間有犯意之聯絡，行為之分擔，均
      為共同正犯。乙○○利用不知情之綽號「國輝」不詳姓名男子；被告丙○○利
      用不知情之甲○○運送管制物品進口逾公告數額之走私物品，均為間接正犯。
      爰審酌被告犯罪之動機、目的、手段，犯罪時所受之刺激及其品性、生活狀況
      、智識程度、犯罪所生之損害，及犯罪後態度等一切情狀，量處如主文所示之
      刑，並諭知易科罰金之折算標準。扣案私貨豬腳筋十五箱及金針菜二箱，已據
      財政部關稅局處分沒入，並已由金門縣政府於九十年八月三日執行銷燬，有財
      政部關稅局九十年第一二七六號處分書影本及金門縣政府接受行政院農業委員
      會委託銷燬走私農漁產品清單影本各一份在卷可稽，爰不另為沒收之諭知。
乙、被告甲○○部分：
  一、公訴意旨略以：丙○○與甲○○基於共同之犯意聯絡，由甲○○駕駛其所有之
      ＷＹ─八０四八號自用小貨車，於九十年七月二十五日上午九時三十分許，前
      往金門縣金城鎮水頭碼頭領取並運送扣案之大陸地區管制物品。因認被告甲○○亦共同涉犯懲治走私條例第三條第一項之運送管制物品進口逾公告數額之走
      私物品罪嫌。
  二、按犯罪事實，應依證據認定之，無證據不得推定其犯罪事實，又不能證明被告
      犯罪者，應諭知無罪之判決，刑事訴訟法一百五十四條、第三百零一條第一項
      分別定有明文。公訴人認被告甲○○涉嫌犯罪，無非係以被告丙○○事前即知
      扣案私貨數量龐大，無法單獨以個人之力獨力運送，故事先覓得被告甲○○協
      助運送為其認定依據。惟訊據被告甲○○堅決否認有何違反懲治走私條例犯行
      ，辯稱：伊當時以右開車號小貨車載送補給品交貨輪運送予東錠島駐軍，卸貨
      完畢後適遇丙○○，因丙○○請求伊幫忙載運，伊才答應，當時亦不知載運何
      物等語。經查：
    (一)被告甲○○於案發當日載送雞肉、魚肉、雞蛋、豆腐等補給品交貨輪運送予東
      錠島駐軍等情，業據被告甲○○提出收據正本一本附於證物袋內可憑。查被告
      甲○○於九十年七月二十五日所交運之補給品種類、數量繁多，品名、數量、
      單價及總價等無一不記載詳實。且該本收據為一式二聯，被告甲○○所提出之
      收據正本僅存一聯，另一聯則自撕開線撕去不存，該聯顯係送交買受人存查。
      又查核該本收據各頁序號，均為連號；出貨日期前後有序，均無參差，該本收
      據應屬真正。被告甲○○辯稱伊於九十年七月二十五日上午至水頭碼頭出貨交
      貨輪運送至東錠乙節，應與事實相符，足堪採信。
    (二)另扣案私貨以紙箱包裝，無法從外觀判斷內容物，有照片影本八幀附卷可稽。
      又被告丙○○所出示之托運單上載品名為蕃薯乾，亦有扣案之托運單十紙在卷
      可憑。被告甲○○亦無法從托運單上發覺所裝載之物為私貨。被告甲○○於警
      訊中亦供稱：「被告丙○○出示十張寄到臺灣的收件人紅條子，．．．貨物名
      稱為蕃薯乾」等語。被告丙○○既於托運單上記載蕃薯乾之品名，並出示予被
      告甲○○藉資取信，顯有意掩蓋扣案私貨之真正內容，被告甲○○自無從知悉
      裝載貨物之真正內容。
    (三)再查，被告甲○○於案發當日確係至碼頭交寄貨物，所出貨物數量繁多，貨物
      中有雞蛋、鹹蛋、麵條、豆腐、玻璃瓶裝工研醋、烤肉醬等易碎物品，亦有瓦
      斯桶等易爆物品。其餘如春捲、蝦捲、貢丸、花枝丸、甜不辣、香腸、魚排等
      食物，均需妥善小心運送，避免碰撞擠壓，始能保持貨物之完整。被告甲○○
      以一人之力交運貨輪運送如此繁多之易碎、易爆、易損傷之物品，自需小心謹
      慎交運，交運時間定然不短。次查，被告甲○○所交寄之貨輪班次與被告丙○○提領私貨之班次相同，勢需等待類如被告丙○○來自小金門之貨物卸載後，
      始能再裝載被告甲○○等來自水頭碼頭之貨物。如此一來，被告丙○○與被告
      甲○○倘係共謀犯罪，被告丙○○則需在貨輪貨物全部卸載之後，再等候被告
      甲○○交寄完成後，始能將私貨運出碼頭。被告丙○○為金門當地人，為金門
      晚報記者，深知軍警例行性在水頭碼頭執行私貨查緝任務。被告丙○○既明知
      所提取之貨物為私貨，定然急於運出水頭碼頭，避免擔擱致遭查緝。倘其仍需
      等候被告甲○○交運貨物完畢，始能裝載運出，顯與犯罪者急於離開犯罪現場
      之常情不合。況被告丙○○既有意掩飾扣案私貨之真正內容，亦徵被告丙○○
      不欲令甲○○知悉所裝載貨物之內容。被告丙○○既係臨時請託甲○○代為裝
      載私貨，其本欲自行裝載私貨運出碼頭之意亦明。判係因私貨為乙○○在小金
      門所購，丙○○並未參與，不知私貨數量，始誤駕自用小客車前往裝載。迨發
      現私貨數量過多無法以小客車裝載，始臨時請託被告甲○○，被告甲○○應係
      在不知情下誤入法網。被告甲○○與被告丙○○當無犯罪意思之聯絡，被告甲○○上開辯詞應可採信。
    (四)此外，復查無其他積極證據足資證明被告有犯行，尚不能證明被告犯罪，應為
      無罪之諭知。
據上論斷，應依刑事訴訟法第二百九十九條第一項前段、第三百零一條第一項，懲治
走私條例第三條第一項、第十一條，刑法第二十八條、第四十一條第一項前段，罰金
罰鍰提高標準條例第二條判決如主文。
本案經檢察官宋重和到庭執行職務
中    華    民    國      九十一      年      一      月        九     日
                               福建金門地方法院刑事庭
                                      法  官  林  英  志
右正本證明與原本無異。
如不服本判決，應於判決送達後十日內，向本院提出上訴狀。
                                      書記官  胡勤義
中    華    民    國      九十一      年      一      月        九     日
